臺灣高等法院高雄分院民事裁定　　　九十年度訴字第八九號
　　　原　告　　　甲○○○
　　　被　告　　　乙○○
右當事人間請求損害賠償事件，原告於刑事訴訟程序（九十年度上訴字第一四七八號
）提起附帶民事訴訟（九十年度附民字第二五０號），經刑事庭移送前來，本院裁定
如左：
　　　主　　　文
原告之訴及其假執行之聲請均駁回。
訴訟費用由原告負擔。
　　　事實及理由
一、按因犯罪而受損害之人，於刑事訴訟程序固得附帶提起民事訴訟，對於被告請求
　　回復其損害，但其請求回復之損害，以被訴犯罪事實所生之損害為限，從而應以
    犯罪事實為附帶民事訴訟之原因事實，否則縱令得依其他事由，提起民事訴訟，
    亦不得於刑事訴訟程序附帶為此請求。又移送民事庭之附帶民事訴訟，應適用民
    事訴訟法，縱移送前提起此項訴訟不合刑事訴訟法第四百八十七條所定之要件，
    而有同法第五百零二條第一項關於訴之不合法之規定情形時，亦應依民事訴訟法
    第二百四十九條第一項第六款之規定，以裁定駁回之。
二、本件原告起訴略稱：被告於八十年間因經營水果買賣亟需資金週轉，分別於八十
    年六月十二日、七月十八日、九月十七日在高雄市○○路某處冰果店內向原告之
    夫邱大沐（八十五年八月五日死亡）各借款八十萬元、三十萬元及六十六萬元應
    急，並於同日除以其名義出具金錢借用合約書各一紙交付邱大沐收執外，並簽發
    同日之發票日及到期日各為八十年八月十一日、八月十七日、十月十六日之同額
    本票各一紙以供擔保之用；且應邱大沐之要求，明知未經被告之父簡瑞祥之授權
    或同意，竟基於意圖供自己行使之用之概括犯意，先在各該金錢借用合約書上偽
    造簡瑞祥之署名及指印為連帶保證人後，又於各該本票上偽簽簡瑞祥之署名及指
    印為共同發票人後交付予邱大沐。嗣邱大沐於本票屆期提示未獲付款，經向臺灣
    嘉義地方法院依票據法聲請本票裁定准予強制執行，為簡瑞祥否認為其所簽發而
　　提起本票債權不存在之訴訟。被告不法偽造有價證券致邱大沐受有損害，伊為邱
　　大沐之繼承人，繼承邱大沐之權利，爰依侵權行為損害賠償之法則，求為判決被
　　告應給付上訴人新臺幣（下同）一百七十六萬之及加計之遲延利息。
三、據原告主張引用本院九十年十月二十三日九十年度上訴字第一四七八號刑事判決
    記載：「邱大沐為求放款多一層保障，竟明知乙○○未知會其父簡瑞祥，亦未經
    其父同意，而與乙○○共同基於意圖供行使之用之犯意聯絡，要求乙○○開立與
    其父親簡瑞祥為共同發票人之本票，並以其父親為共同借用人之金錢借用合約書
　　後，始願出借款項。乙○○乃先於不詳時間，使不知情且姓名不詳之刻印師傅偽
　　刻「簡瑞祥」之印章一個，而先後於八十年六月十二日、七月十八日、九月十七
　　日在高雄市○○路某冰果店內等處，向邱大沐借款之時，連續在各該次出具之金
　　錢借用合約書上連帶保證人欄偽造簡瑞祥之指印及署押，並加蓋偽造之「簡瑞祥
　　」印章而偽造其印文，而偽造簡瑞祥以連帶保證人身分出具之借用合約三紙，同
　　時偽造簡瑞祥之指印及署押，再加蓋偽刻之印章，偽造其印文，而偽造以簡瑞祥
　　為共同發票人之面額各為八十萬元、三十萬元及六十六萬元；到期日依次為八十
　　年八月十一日、八月十七日、十月十六日之本票三紙，交邱大沐收執而各向邱大
　　沐借得同額款項應急，足以生損害於簡瑞祥：：：：，：：：，」，並因而以被
　　告共同（按：與邱大沐）連續意圖供行使之用，而偽造有價證券，判處被告罪刑
　　。依原告據為主張之上開判決所認，被告之犯罪事實係在金錢借用合約書上偽造
　　簡瑞祥之指印及署押，並加蓋偽造之簡瑞祥印章而偽造其印文，同時以上述方法
　　偽造以簡瑞祥為共同發票人之面額共為一百七十六萬元之本票三紙，其犯罪行為
　　乃意圖供行使之用而偽造有價證券，該刑事案件被告被訴犯罪事實受損害之人為
　　簡瑞祥而非邱大沐，且被告為上開犯罪行為之動機，乃應邱大沐之要求多一層保
　　障，故而此為，其與邱大沐間就該犯行，互有犯意聯絡及行為分擔，為共同正犯
　　，又被告偽造共同發票人簡瑞祥之本票，且其情為邱大沐所明知，核無因此陷於
　　錯誤而交付借款之問題，不另構成詐欺取財罪，亦經刑事庭認定而未另為詐欺之
　　論罪。故本件偽造有價證券刑事案件之被害人既係簡瑞祥而非邱木沐，而原告提
　　起本件訴訟，乃緣於其係邱大沐之配偶，表示其係承繼邱大沐之權利。則依刑事
　　訴訟法第四百八十七條之規定，原告不得於被告與原告之被繼承人邱大沐共同偽
　　造有價證券之刑事訴訟程序中，提起附帶民事訴訟，揆諸首揭說明，刑事庭本應
　　依刑事訴訟法第五百零二條第一項前段之規定，以判決駁回原告之訴，惟竟誤以
　　裁定移送民事庭審理，本院仍應依民事訴訟法第二百四十九條第一項第六款之規
　　定，以裁定駁回原告之訴。又原告之訴既經駁回，其假執行之聲請即失所附麗，
　　亦應駁回。
四、據上論結，本件原告之訴為不合法，依民事訴訟法第二百四十九條第一項第六款
　　，第七十八條，裁定如主文。
中　　華　　民　　國　　　　九十一　　　年　　　一　 　 月　　二十三　　日
　　　　　　　　　　　　　　　　　　　臺灣高等法院高雄分院民事第六庭
~B1審判長法官　許明進
~B2　　　法官　謝肅珍
~B3　　　法官　黃清江
右為正本係照原本作成。
如對本裁定抗告，須於裁定送達後十日內向本院提出抗告狀，並應繳納抗告費新台幣
四十五元。
中　　華　　民　　國　　　　九十一　　　年　　　一　　　月　　二十五　　日
~B法院書記官　陳金卿
　　　　　　　　　　　　　　　　　　　　　　　　　　　　　　　　　　　　Ｈ
